【裁判字號】    98,消債更,666
【裁判日期】    981231
【裁判案由】    更生事件
【裁判全文】
臺灣板橋地方法院民事裁定           98年度消債更字第666號
聲  請  人
即  債務人  甲○○
代  理  人  謝杏奇律師
上列當事人因消費者債務清理事件，聲請更生及保全處分，本院
裁定如下：
   主  文
更生及延長保全處分之聲請均駁回。
聲請費用由債務人負擔。
    理  由
一、按債務人不能清償債務或有不能清償之虞者，得依本條例所
    定更生或清算程序，清理其債務，消費者債務清理條例第3
    條定有明文。所謂「不能清償債務」，係指債務人欠缺清償
    能力，對於已屆清償期，且已受請求之債務之全部或主要部
    分，客觀上可預見其為一般且繼續的不能清償之財產狀態而
    言。而清償能力係由財產、信用、勞力三者構成，故雖無足
    夠財產，然如有良好之信用、優良之技術或持續不斷之勞力
    ，即屬有清償債務之可能。次按聲請更生或清算不合程序或
    不備其他要件者，法院應以裁定駁回之，但其情形可以補正
    者，法院應定期間先命補正，消費者債務清理條例第8 條亦
    有明文規定。
二、本件聲請人即債務人聲請意旨略以：其積欠金融機構債務共
    新臺幣（下同）6,712,471 元，於消費者債務清理條例施行
    後，曾於民國97年12月間向最大債權金融機構香港商香港上
    海匯豐銀行（下稱匯豐商銀）請求共同協商債務清償方案，
    匯豐商銀以聲請人要求撤銷原已協商通過之還款方案並要求
    更優惠還款方案為由而發給前置協商不成立通知書，是雙方
    前置協商不成立，匯豐商銀所開出之前置協商還款條件為分
    164 期、利率4%、每期還款8,000 元，惟聲請人名下雖有不
    動產，惟其價值僅有2,090,600 元，而聲請人目前專職開計
    程車，每月收入為45,000元，扣除每月繳納房貸之本息後僅
    餘12,000元後，無法支應聲請人、配偶、及2 名年幼子女之
    每月最低生活必要費用之支出，是有不能清償情事，又其無
    擔保或無優先權之債務總額未逾1,200 萬元，復未經法院裁
    定開始清算程式或宣告破產，爰依法聲請更生等語。
三、查本件債務人於消費者債務清理條例施行後，曾提出債權人
    清冊，依同條例第151 條第1 項規定，以書面向最大債權金
    融機構匯豐商銀申請共同協商債務清償方案，惟因債務人「
    要求撤銷原已協商通過之還款方案並要求更優惠還款方案」
    ，致前置協商不成立，有債務人提出之匯豐商銀97年12月22
    日前置協商不成立通知書及財團法人金融聯合徵信中心當事
    人綜合信用報告為證（見本院卷第6 頁、第7 至第9 頁），
    是債務人向本院聲請更生，自須審究其是否有「不能清償債
    務或有不能清償之虞」之情事，方為適法。經查，債務人既
    主張其有不能清償之情事，生活消費程度自應受有限制，房
    屋貸款於名義上雖屬債務，於實質上乃屬債務人藉由按期繳
    納貸款而逐期累積個人資產，惟債務人於經濟困頓之際，本
    應選擇適當處分其資產以減輕債務負擔，斷無允許債務人繼
    續負擔高額之房屋貸款及房屋稅、地價稅等支出而仍持續累
    積其個人資產，卻企圖削減應償還於債權人之債權成數之理
    ，從而，債務人所陳報每月繳納之房貸費用應予剔除。又姑
    且不以行政院主計處公佈之98年度臺北縣每人每月最低生活
    必要費用10,792元為計算標準（該最低生活費用已包括食、
    衣、住、行等費用在內），而依債務人98年11月13日之陳報
    狀，其每月開計程車之收入為45,000元，扣除其所陳報之汽
    油費每月21,000元及伙食費每月6,000元後，每月尚餘18,00
    0元可供償還債務（計算式：45,000-21,000-6,000=18,000
    ），縱再扣除其所陳稱之每月負擔房貸費用10,000元，仍猶
    有8,000元，此亦為債務人提出之更生還款方案（見本院卷
    第96頁）；況債務人年僅38歲（見本院卷第10頁，債務人之
    戶籍謄本），距勞動基準法第54條強制退休年齡65歲尚有27
    年之工作期間。基上，債務人應無不能清償之情事或有不能
    清償之虞之情事，而可依前置協商還款方案履行至清償完畢
    為止。
四、綜上所述，本件債務人倘與匯豐商銀成立前置協商，依協商
    條件履行並無困難，其並無消費者債務清理條例第3 條所定
    不能清償債務或有不能清償之虞之情事，則其向本院聲請更
    生，應屬聲請之要件不備，揆諸首開條文，自應駁回其更生
    之聲請。又更生之聲請既經駁回，其延長保全處分之聲請即
    失所附麗，應併予駁回，爰裁定如主文。
五、至於聲請人所預納之郵務送達費3,060 元，則待全案確定後
    ，如有餘額，再行退還，附此敘明。
中    華    民    國    98    年    12    月    31    日
                  民事第二庭  法  官  張筱琪
以上正本係照原本作成。
如對本裁定抗告須於裁定送達後10日內向本院提出抗告狀，並繳
納抗告費新臺幣1,000 元。
中    華    民    國    98    年    12    月    31    日
                              書記官  連思斐

司法院資訊處製作；財團法人民間司法改革基金會備份。
